臺灣宜蘭地方法院刑事判決　　　　　　　 94年度訴字第146號
公　訴　人　臺灣宜蘭地方法院檢察署檢察官
被　　　告　己　○
選任辯護人　柯士斌律師
　　　　　　周彥憑律師
上列被告因毒品危害防制條例案件，經檢察官提起公訴（93年度
偵字第3590號），本院判決如下：
    主  文
己○販賣第二級毒品，處有期徒刑肆年，扣案門號為0000000000
之行動電話（含SIM卡）壹支沒收之，因販賣第二級毒品所得之
新臺幣參萬肆仟元沒收之，如全部或一部不能沒收時，以其財產
抵償之。又共同連續幫助施用第一級毒品，處有期徒刑拾月。又
連續幫助施用第二級毒品，處有期徒刑陸月。應執行有期徒刑伍
年，扣案門號為0000000000之行動電話（含SIM卡）壹支沒收之
，因販賣第二級毒品所得之新臺幣參萬肆仟元沒收之，如全部或
一部不能沒收時，以其財產抵償之。
    事  實
一、己○明知安非他命係毒品危害防制條例第2條第2項所規定之
    第二級毒品，不得非法販賣，竟意圖營利，基於販賣第二級
    毒品安非他命（下稱安非他命）之犯意，於民國93年7月26
    日晚間10時28分許，因戊○○與子○○欲合資購買安非他命
    （公訴人誤植為海洛因），戊○○遂以其所持用0000000000
    號行動電話與己○持用之0000000000號行動電話聯絡購買安
    非他命事宜，並約定於宜蘭縣頭城鎮○○里○○○路旁交付
    安非他命。嗣於翌日凌晨，己○即持重量為1兩之安非他命
    至約定地點交付予戊○○及子○○，並收取現金新臺幣（下
    同）34,000元牟利。
二、己○因與丁○○已熟識多年；與乙○○為當兵時同袍；與庚○○係國小同學，而甲○○為庚○○之女友，均有私交。因
    丁○○欲取得第一級毒品海洛因（以下稱海洛因）及安非他
    命施用；乙○○欲取得安非他命施用；庚○○欲取得海洛因
    ，以供其女友甲○○施用，求問於己○，己○因有管道得以
    聯絡販賣海洛因及安非他命之丙○○（未據起訴）、販賣安
    非他命之癸○○、辛○○（販賣安非他命犯行均已經另案判
    決）及綽號「唐突」之男子等販賣毒品之人，竟另行起意，
    萌幫助施用海洛因、安非他命之概括犯意，而為下述犯行：
（一）自92年初起受丁○○之委託，與前揭販賣安非他命之丙○○等人取得聯絡，或由己○代丁○○取得安非他命，並由
      己○轉交現金予該販賣安非他命之人；或由己○幫忙代尋
      丙○○，由丙○○與丁○○直接進行交易，以此方法連續
      多次幫助丁○○施用安非他命。另自93年2月起，由己○
      與丙○○聯絡後，以相同之方法，連續多次幫助丁○○施
      用海洛因，平均1星期1次。
（二）自93年5月中旬起，先後3次受乙○○之委託，與前揭販賣
      安非他命之丙○○等人聯絡，在己○位於宜蘭縣羅東鎮○○路○段16之8號6樓住處附近、羅東運動公園等處所，或
      由己○代為尋找前揭販賣安非他命之人，由渠與乙○○直
      接進行交易；或於己○自前揭販賣安非他命之人取得安非
      他命後，再由己○交付予乙○○，乙○○並將現金交予己○，由己○轉交予前揭販賣安非他命之人。
（三）於93年7、8月間，因庚○○之女友甲○○有施用海洛因惡
      習，庚○○與己○遂基於幫助甲○○施用海洛因之犯意聯
      絡，由庚○○委託己○與丙○○聯絡，再由己○搭載丙○○至庚○○住處，於其住處樓下使丙○○與庚○○直接進
      行交易，連續幫助甲○○施用海洛因約7、8次。
三、案經宜蘭縣警察局移送臺灣宜蘭地方法院檢察署檢察官偵查
    起訴。
    理  由
一、程序方面：
（一）證人乙○○於偵查中之陳述：
      證人乙○○雖於93年11月16日在偵查中向檢察官供承：伊
      於93年5月中旬曾向被告買過毒品3次，分別為5,000元、
      3,000元及2,000元，都是在晚上，地點在被告家附近等語
      ，然上揭供述係證人乙○○以被告身分接受檢察官訊問時
      所為之陳述，且未基於證人身分為合法之具結，依刑事訴
      訟法第158條之3之規定，應無證據能力。
（二）證人乙○○、丁○○、戊○○、子○○、庚○○、壬○○
      於警詢中之陳述：
      證人乙○○、丁○○、戊○○、子○○、庚○○、壬○○
      於警詢時之證述，屬於被告以外之人，於審判外之陳述，
      且未經當事人同意作為證據使用，嗣證人乙○○、丁○○
      、戊○○、子○○、庚○○、壬○○均於本院審理時到庭
      接受檢察官及辯護人之交互詰問，且查渠等於警詢中之證
      述，並無刑事訴訟法第159條之2較可信之特別情況，故渠
      等警詢之陳述，應無證據能力。
二、實體方面：
（一）被告販賣安非他命予戊○○、子○○之部分：
      訊據被告矢口否認有何販賣安非他命予戊○○、子○○之
      犯行，辯稱：當天是戊○○問伊有沒有毒品，因丙○○要
      從中壢帶毒品回來，伊才聯絡黃俊豪，並搭載丙○○去與
      戊○○、子○○交易云云。經查：證人子○○於審理時證
      稱，93年7月左右某日晚上，伊與友人戊○○要買安非他
      命，但錢不夠，伊出2萬元，戊○○出1萬4千元或1萬2千
      元，地點是在濱海公路旁，伊等把錢丟給被告，被告把毒
      品丟給伊就走了，伊是向被告買的，伊並不認識丙○○等
      語。（參見本院卷第113至114頁），證人戊○○於審理時
      證稱，93年7月左右伊有與子○○一起出錢向被告購買安
      非他命，被告之前先打電話說伊朋友那裡有安非他命，問
      伊要不要，伊找子○○相約到濱海公路，交易方式為車窗
      打開，伊把錢交給被告，被告將安非他命交給伊，金額為
      幾萬元，被告旁邊好像有坐一個人等語。互核前揭2位證
      人所言就係被告將毒品交付予戊○○或子○○，及就交易
      對象為被告之部分所證大致相符，應可採信。且查，被告
      所持用0000000000及證人戊○○所持有0000000000行動電
      話於93年7月26日晚間10時28分許電話監聽譯文所載，被
      告稱：「我朋友從桃園回來，好的一個三四」，戊○○稱
      ：「三萬四千只要好的沒關係」，復於同月27日上午2時
      31分許電話監聽譯文所載，被告稱：「等一下開濱海公路
      往頭城方向」（參見警詢卷第68、69頁），核應係被告與
      戊○○商討毒品交易之對話。證人戊○○雖證稱，被告所
      駕車輛上尚有一個人在車上等語，而被告陳稱證人戊○○
      所指旁邊所坐之人即為丙○○。然證人丙○○於本院審理
      時否認曾販賣安非他命予任何人，且該次毒品交易係被告
      先向證人戊○○為安非他命交易之要約，戊○○交付價金
      之對象既為被告，亦由被告交付安非他命予戊○○，應認
      戊○○、子○○購買安非他命之對象應為被告無誤。被告
      辯稱戊○○、子○○係與丙○○進行交易，顯屬卸責之詞
      ，不足採信。綜上事證，被告此部分之犯行應堪認定。
（二）被告幫助丁○○施用海洛因、安非他命之部分：
      訊據被告固坦承曾為丁○○代購安非他命，以供其施用，
      但矢口否認曾幫助丁○○施用海洛因，辯稱：丁○○有託
      伊找海洛因，但沒有找到，大多是伊帶安非他命到丁○○
      家中施用云云。經查：證人丁○○於本院審理時證稱，伊
      自88年起即開始施用海洛因及安非他命，最後一次施用之
      時間係在94年5月間，伊曾打電話予被告，請被告幫伊拿
      毒品，被告即載阿清（即丙○○）至路邊與伊交易，伊將
      錢交給阿清，阿清即把毒品交予伊，海洛因及安非他命都
      有，一星期差不多2次，每次交易均為1,000元，一開始是
      被告幫伊找人買毒品，然後拿毒品給伊，後來阿清才出面
      等語，又其於偵查中證稱，有向被告買海洛因及安非他命
      ，安非他命是從92年年初開始買，93年2月被告才開始幫
      伊調海洛因等語（參見偵查卷第137頁），可徵被告提供
      予丁○○之毒品應包括安非他命及海洛因，被告辯稱僅提
      供安非他命云云，應屬卸責之詞，不足採信。是被告幫助
      丁○○施用海洛因、安非他命之犯行，應堪認定。
（三）被告幫助乙○○施用安非他命之部分：
      訊據被告坦承前揭幫助乙○○施用安非他命之犯行，證人
      乙○○於本院審理時證稱，93年5月中旬，伊有託被告問
      過有沒有安非他命可以買，被告說他沒有，可幫伊找朋友
      問，被告即載一名年約三十幾歲之男子至己○家附近，由
      伊與該名男子直接進行交易，以此方式大約交易3次等語
      ，被告並供承證人乙○○所指與其交易安非他命之男子即
      為丙○○等語。互核證人乙○○所證與被告自白並無矛盾
      之處，則被告此部分之犯行，應屬明確，足堪認定。
（四）被告幫助甲○○施用海洛因之部分：
      訊據被告坦承前揭幫助甲○○施用海洛因之犯行，證人庚○○於本院審理時證稱，93年7、8月間，因其女友甲○○
      有施用海洛因惡習，伊乃委託被告，與丙○○聯絡，再由
      己○搭載丙○○至伊住處，於住處樓下由伊與丙○○直接
      進行交易，以此方式大約交易7、8次等語。且其於偵查中
      亦證稱，伊有請被告幫伊調海洛因等語（參見偵查卷第13
      8頁），雖未證及係為供甲○○施用，然有關證人庚○○
      委託被告代尋海洛因之重要事實，所證並無二致。雖證人
      甲○○於本院審理時否認曾委託被告取得海洛因，或商請
      證人庚○○與被告聯絡之事實，惟被告亦於本院審理時自
      承，因庚○○之女友甲○○染上毒癮會很難過，伊才幫庚○○找海洛因等語。顯見證人甲○○所言對於事實有所隱
      匿，應以證人庚○○所證較為可採，則被告此部分之犯行
      ，應屬明確，足堪認定。
三、論罪及科刑：
    核被告所為，係犯毒品危害防制條例第4條第2項販賣第二級
    毒品罪及同條例第10條第1項、第2項之幫助施用第一級毒品
    、第二級毒品罪。被告前開多次幫助施用第一、二級毒品犯
    ，時間緊接，手段雷同，又均係觸犯構成要件相同之罪名，
    顯係基於概括犯意反覆實施，均應依法加重其刑。又其所犯
    前開3罪，犯意各別，罪名不同，應分論併罰之。另被告所
    犯幫助施用第一、二級毒品罪部分，均為幫助犯，均應按正
    犯之刑減輕其刑，所犯幫助甲○○施用海洛因部分，與庚○○有犯意聯絡及行為分擔，為共同正犯。公訴人就前開2罪
    認被告係犯販賣第一、二級毒品罪，雖有未洽（理由後敘）
    ，惟交付毒品予庚○○供甲○○施用、交付毒品予乙○○及
    丁○○施用之社會基本事實相同，自應變更起訴法條。被告
    販賣安非他命予戊○○、子○○及自販賣毒品之丙○○等人
    處取得毒品後交付予丁○○、乙○○前持有毒品之犯行，為
    販賣及幫助施用毒品罪之犯行所吸收，不另論罪。再被告販
    賣第二級毒品之對象僅係戊○○、子○○，且以本件被告販
    賣所得僅34,000元，衡以毒品危害防制條例第4條第2項之法
    定本刑為無期徒刑或7年以上有期徒刑，被告上開犯罪情狀
    ，在客觀上尚足以引起憫恕，被告因一時失慮而販賣毒品，
    致罹重典，情輕法重，本院衡其犯罪情狀在客觀上足以引起
    一般同情，倘科以其上開法定最低之刑，實嫌過重，爰依刑
    法59條之規定，酌量減輕被告之刑。爰審酌被告違反法令，
    販賣及幫助他人施用足以導致精神障礙及生命危險之成癮性
    之安非他命及海洛因，戕害他人身體、及其犯罪之動機、手
    段、數量、及犯罪後猶否認部分犯行等一切情狀，分別量處
    如主文所示之刑。並定其應執行之刑。扣案門號為00000000
    00之行動電話（含SIM卡）1支，為供被告販賣安非他命所用
    之物，應依毒品危害防制條例第19條第1項之規定宣告沒收
    ；被告販賣安非他命予戊○○、子○○所得之34,000元，亦
    應依同條項之規定宣告沒收，如全部或一部不能沒收時，則
    以其財產抵償之。
四、爰不另為無罪之諭知部分：
（一）公訴意旨另以：被告基於販賣第一級毒品海洛因及第二級
      毒品安非他命之概括犯意，自92年初起自不詳管道或丙○○販入海洛因及安非他命後，透過其所使用門號為000000
      0000之行動電話，連續售予丁○○海洛因及安非他命多次
      ；連續售予乙○○安非他命3次；連續售予綽號「小艾」
      之女子（應為「小愛」，真實姓名為甲○○）海洛因2次
      ，並均由庚○○前往取得毒品；連續售予庚○○海洛因約
      7、8次，售予壬○○安非他命1次，因認被告涉犯販賣第
      一、二級毒品罪嫌。
（二）按犯罪事實應依證據認定之，無證據不得推定其犯罪事實
      ，刑事訴訟法第154條第2項定有明文。
（三）經查：
    (1)公訴意旨係認被告係基於販賣毒品之意圖，自不詳管道或
      丙○○販入海洛因及安非他命云云。訊據被告堅決否認係
      基於販賣毒品之意圖而販入海洛因及安非他命，辯稱伊純
      係代友人向丙○○、癸○○、辛○○及綽號「唐突」之人
      購買毒品等語。查證人癸○○於本院審理時證稱，被告確
      曾向伊購買安非他命，但並沒有告知用途，因量不多伊認
      為是被告自己要施用的等語。證人辛○○於本院審理時則
      證稱，被告確曾向伊購買安非他命，被告購買時告訴伊是
      自己要施用的等語。證人丙○○則否認曾販賣毒品予被告
      。依照上開證人之證言，均不足以推認被告購買毒品係出
      於販賣之意圖，且公訴人亦未舉出積極之事證，足以證明
      被告確有基於販賣之意圖而販入毒品之犯行，惟公訴人認
      此部分有前揭有罪部分有裁判上一罪之關係，爰不另為無
      罪之諭知。
    (2)公訴人認被告連續販賣海洛因、安非他命予丁○○之部分
      ：依前揭證人丁○○於偵查中之證詞，證人丁○○即曾證
      述係由被告幫伊調用海洛因，至於應係如何調用所證有所
      不明，而依證人丁○○於審理時所證，伊係電請被告幫伊
      拿毒品，毒品交易過程，證人丁○○交付價金及收受毒品
      之對象均非被告，嗣後證人丁○○即與綽號「阿清」之丙○○直接交易。復依被告所持用0000000000及證人丁○○
      所持有0000000000行動電話於93年7月9日晚間10時56分許
      電話監聽譯文所載，丁○○稱：「他早上也是說你說的價
      錢」，被告稱：「頂多也是三萬多一點而已，他都沒有賺
      」（參見警詢卷第65頁），均論及販賣毒品有第3人存在
      ，可見被告自始即非販賣毒品予丁○○之人，應認係受丁○○之委託代為尋求購買毒品之管道，被告所為核屬幫助
      丁○○施用毒品之行為，公訴人認被告係販賣海洛因及安
      非他命予丁○○，尚有誤會。惟本院已將起訴之基本社會
      事實變更起訴法條改依連續幫助施用海洛因及安非他命罪
      責論科，併此敘明。
    (3)公訴人認被告連續販賣安非他命予乙○○之部分：依前揭
      證人乙○○於本院審理時之證述，伊係與被告所搭載一名
      年約三十幾歲之男子直接進行交易等語，可知被告此部分
      之犯行核屬幫助施用乙○○施用安非他命之行為，是並無
      證據足以證明被告有公訴人所指販賣安非他命予乙○○之
      犯行。惟本院已將起訴之基本社會事實變更起訴法條改依
      連續幫助施用安非他命罪責論科，故不另為無罪之諭知。
    (4)公訴人認被告連續販賣海洛因予甲○○，並由庚○○前往
      取得毒品之部分：經查，被告雖於警詢中自白稱：甲○○
      每次向伊購買毒品2,000元至4,000元不等，有時在羅東公
      正國小附近，有時在伊家樓下，丙○○如在宜蘭就由丙○○交手，丙○○不在時就委託伊交給甲○○，丙○○委託
      伊交毒品予甲○○共有6至7次等語。（參見偵查卷第72頁
      ），未見被告供承係由庚○○前去取得毒品乙節。且證人
      甲○○於本院審理時證稱，伊雖曾向被告索取毒品，但遭
      被告拒絕，被告未曾拿毒品予伊，庚○○亦未曾交付海洛
      因予伊等語。而證人庚○○於本院審理時亦證稱伊委託被
      告向丙○○調拿海洛因是由被告開車至伊家樓下等語，已
      如前述，與被告自白亦有不符，是尚無公訴人所指由證人
      庚○○前往取得毒品之情，則除被告有瑕疵之自白外，亦
      別無其他補強證據，足以證明被告有販賣海洛因予甲○○
      之犯行，惟公訴人認此部分有前揭有罪部分有連續犯之裁
      判上一罪之關係，爰不另為無罪之諭知。
    (5)公訴人認被告販賣安非他命予壬○○之部分：經查，證人
      壬○○於偵查中證稱，其安非他命係向被告購買，係於93
      年11月11日凌晨12點在羅東孔子廟，是朋友叫我過去孔子
      廟那邊等，以前有看過被告，但不認識被告等語。（參見
      偵查卷第22頁），依其證述之內容，證人壬○○雖曾於前
      揭時地自被告手中取得毒品，但洽購毒品之人並非證人壬○○本人，而係其友人，故證人壬○○對於洽購毒品過程
      、毒品來源、該友人如何與被告商討取得毒品之情形各節
      均不知悉，故證人壬○○自被告處取得毒品係屬被告販賣
      毒品？或被告與該友人以合資購買方式另向他人取得毒品
      ？抑或被告基於與該友人之交誼而僅係單純幫助證人壬○○施用毒品等關乎是否構成販賣之重要事實均有不明，尚
      難逕採為不利於被告之證據。再證人壬○○於本院審理時
      證稱，伊未曾向被告購買毒品，之前均未曾與被告通過電
      話，是警察告訴伊毒品說是被告買的就沒事了等語，則證
      人壬○○於偵查中所言既有前述瑕疵存在，其於審理時又
      否認有公訴人所指情節。本院考量施用毒品之人，如供出
      毒品來源因而破獲者，既得邀減輕其刑之寬典，毒品危害
      防制條例第17條定有明文，是為擔保其所為不利於被告陳
      述之真實性，尤應有足以令人確信其陳述為真實之補強證
      據，始能為論罪之依據，故單以證人壬○○於偵查中具有
      瑕疵之證詞，自不足為被告販賣安非他命犯行之依據，此
      部分自屬不能證明被告有公訴人所指犯行，惟公訴人認此
      部分有前揭有罪部分有連續犯之裁判上一罪之關係，爰不
      另為無罪之諭知。
據上論斷，應依刑事訴訟法第299條第1項前段、第300條、毒品
危害防制條例第4條第2項、第10條第1項、第2項、第19條第1項
，刑法第11條前段、第28條、第56條、第30條、第59條、第51條
第5款，判決如主文。
本案經檢察官陳嘉瑜到庭執行職務
中　　華　　民　　國　　94　　年　　10　　月　　25　　日
                  刑事第四庭審判長法  官  林惠玲
                                  法  官  劉家祥
                                  法  官　郭淑珍
以上正本證明與原本無異
如不服本判決，應於判決送達後10日內向本院提出上訴狀。（應
附繕本）
                                  書記官  林秀麗
中　　華　　民　　國　　94　　年　　10　　月　　26　　日
附錄本案論罪科刑法條全文：
毒品危害防制條例第4條第2項
製造、運輸、販賣第二級毒品者，處無期徒刑或7年以上有期徒
刑，得併科新臺幣7百萬元以下罰金。
毒品危害防制條例第10條第1項、第2項
施用第一級毒品者，處6月以上5年以下有期徒刑。
施用第二級毒品者，處3年以下有期徒刑。
